【裁判字號】    95,訴,1208
【裁判日期】    950927
【裁判案由】    毒品危害防制條例
【裁判全文】
臺灣彰化地方法院刑事判決              95年度訴字第1208號
公  訴  人  臺灣彰化地方法院檢察署檢察官
被      告  甲○○
上列被告因違反毒品危害防制條例案件，經檢察官提起公訴（95
年度毒偵字第2172號），本院認有刑事訴訟法第273-1 條第1 項
之情形，而改依簡式審判程序判決如下：
    主  文
甲○○施用第一級毒品，處有期徒刑陸月，如易科罰金，以佰
元折算壹日，扣案之第一級毒品海洛因貳包（驗餘淨重零點貳肆
公克），均沒收銷燬之。
    事  實
一、甲○○前於民國（下同）93年間，因施用毒品案件，經本院
    以93年度毒聲字第558 號裁定送觀察、勒戒，因無繼續施用
    傾向，於93年8 月4 日執行完畢釋放，並由臺灣彰化地方法
    院檢察署檢察官於93年8 月16日以93年度毒偵字第1690、21
    32號為不起訴處分確定。詎仍不知悔改，於前開觀察、勒戒
    執行完畢釋放後5 年內，基於施用第一級毒品海洛因之犯意
    ，於95年5 月19日下午，在彰化縣員林鎮○○里○○路120
    號之住處，以將第一級毒品海洛因摻水混合後置入針筒內，
    再持以注射身體之方式，施用第一級毒品海洛因一次。嗣於
    95年5 月21日凌晨1 時5 分許，為警在彰化縣員林鎮○○里
    ○○路88號前盤查而查獲，並扣得第一級毒品海洛因2 包（
    驗餘淨重0.24公克），始查悉上情。
二、案經彰化縣警察局田中分局報請臺灣彰化地方法院檢察署檢
    察官偵查起訴，本院認有刑事訴訟法第273-1 條第1 項之情
    形，而改依簡式審判程序審理。
    理  由
一、按除被告所犯為死刑、無期徒刑、最輕本刑為3 年以上有期
    徒刑之罪或高等法院管轄第一審案件者外，於刑事訴訟法第
    273 條第1 項程序進行中，被告先就被訴事實為有罪之陳述
    時，審判長得告知被告簡式審判程序之旨，並聽取當事人、
    代理人、辯護人及輔佐人之意見後，裁定進行簡式審判程序
    ；除簡式審判程序及簡易程序案件外，第一審應行合議審判
    ，刑事訴訟法第273-1 條第1 項、第284-1 條分別定有明文
    。本件被告甲○○所犯係死刑、無期徒刑、最輕本刑為3 年
    以上有期徒刑或高等法院管轄第一審案件以外之罪，並於本
    院行準備程序時就被訴事實為有罪之陳述，本院合議庭依前
    揭規定，經評議結果，裁定改由受命法官獨任行簡式審判程
    序，先予敘明。
二、上揭犯罪事實，業據被告甲○○迭於本院準備程序及審理時
    均坦承不諱，且被告於95年5 月21日獲案後，經警採集其尿
    液送鑑驗結果，確呈嗎啡陽性反應，有彰化縣警察局委託檢
    驗尿液代號與真實姓名對照表、詮昕科技股份有限公司95年
    6 月2 日報告編號00000000號濫用藥物尿液檢驗報告各一紙
    附卷可稽；又扣案由被告所持有之白色結晶體2 包，經送請
    法務部調查局鑑定之結果，確屬第一級毒品海洛因無誤（驗
    餘淨重0.24公克），此有法務部調查局95年6 月27日調科壹
    字000000000 號鑑定通知書1 紙在卷可參，足徵被告之自白
    與事實相符，堪以採信。又被告前於93年間，因施用毒品案
    件，經本院以93年度毒聲字第558 號裁定送觀察、勒戒，因
    無繼續施用傾向，於93年8 月4 日執行完畢釋放，並由臺灣
    彰化地方法院檢察署檢察官於93年8 月16日以93年度毒偵字
    第1690、21 32 號為不起訴處分確定等情，有臺灣高等法院
    被告全國前案紀錄表及臺灣彰化地方法院檢察署刑案資料查
    註紀錄表各一份在卷足憑，被告顯係於受觀察、勒戒執行完
    畢釋放後，5 年內再犯毒品危害防制條例第10條第1 項之罪
    ，依同條例第23條第2 項規定，應依法論科。綜上所述，本
    件犯罪事證明確，被告前開犯行均堪認定。
三、核被告甲○○所為，係犯毒品危害防制條例第10條第1 項之
    施用第一級毒品罪。查被告為供施用第一級毒品海洛因，而
    持有該級毒品之低度行為，應為施用之高度行為所吸收，不
    另論罪。查被告行為後，刑法業於94年2 月2 日修正公布，
    95年7 月1 日起施行。按行為後法律有變更者，適用行為時
    之法律，但行為後之法律有利於行為人者，適用最有利於行
    為人之法律，現行刑法第2 條第1 項定有明文。此條規定乃
    與刑法第1 條罪刑法定主義契合，而貫徹法律禁止溯及既往
    原則，係規範行為後法律變更所生新舊法律比較適用之準據
    法，本身尚無比較新舊法之問題，應一律適用裁判時之現行
    刑法第2 條規定以決定適用之刑罰法律，先予辨明。又以本
    次刑法修正之比較新舊法，就拘束人身自由之保安處分，有
    罪刑法定原則及法律不溯及既往原則之適用，其因法律變更
    而發生新舊法律之規定不同者，依新法第1 條、第2 條第1
    項之規定，定其應適用之法律。另就易科罰金之折算標準，
    新法施行後，應依新法第2 條第1 項之規定，適用最有利於
    行為人之法律，亦有最高法院95年第8 次刑庭會議決議可資
    參照。被告於犯罪時之刑法第41條第1 項前段規定：「犯最
    重本刑為五年以下有期徒刑以下之刑之罪，而受六個月以下
    有期徒刑或拘役之宣告，因身體、教育、職業、家庭之關係
    或其他正當事由，執行顯有困難者，得以1 元以上3 元以下
    折算一日，易科罰金。」又被告行為時之易科罰金折算標準
    ，修正前罰金罰鍰提高標準條例第2 條（現已刪除）規定，
    就其原定數額提高為100 倍折算一日，則本件被告行為時之
    易科罰金折算標準，最高應以銀元300 元折算一日，經折算
    為新臺幣後，應以新臺幣900 元折算為一日。惟95年7 月1
    日修正公布施行之刑法第41條第1 項前段則規定：「犯最重
    本刑為五年以下有期徒刑以下之刑之罪，而受六個月以下有
    期徒刑或拘役之宣告者，得以新臺幣1000元、2000元或3000
    元折算一日，易科罰金。」比較修正前後之易科罰金折算標
    準，以95年7 月1 日修正公布施行前之規定，較有利於被告
    ，則應依刑法第2 條第1 項前段，適用修正前刑法第41 條
    第1 項前段及修正前罰金罰鍰提高標準條例第2 條之規定，
    定其折算標準。
四、量刑及沒收部分：爰審酌被告前曾有施用毒品犯行，且歷經
    觀察、勒戒處遇措施，未能知所收斂而遠離毒害，戒毒意志
    尚非堅定，惟念及被告於犯罪後尚能坦承犯行，暨其持有第
    一級毒品海洛因之數量非巨、犯罪動機、目的、手段、施用
    毒品之期間、次數等一切情狀，量處如主文所示之刑，並依
    修正前刑法第41條第1 項前段及修正前罰金罰鍰提高標準條
    例第2 條之規定，諭知易科罰金之折算標準，以示懲儆。另
    扣案之第一級毒品海洛因2 包（驗餘淨重0.24公克），係查
    獲之毒品，應依毒品危害防制條例第18條第1 項前段之規定
    宣告沒收並銷燬之。
據上論斷，應依刑事訴訟法第273-1條第1項、第299條第1項前段
，毒品危害防制條例第10條第1 項、第18條第1 項前段，刑法第
2 條第1 項前段、第11條前段，修正前刑法第41條第1 項前段，
修正前罰金罰鍰提高標準條例第2 條，判決如主文。
本案經檢察官郭玄義到庭執行職務。
中    華    民    國    95    年    9     月    27    日
                  刑事第二庭    法  官  黃齡玉
以上正本證明與原本無異。
如不服本判決，應於判決送達後10日內，向本院提出上訴狀（須
附繕本）。
中    華    民    國    95    年    9     月    27    日
                                書記官  施嘉玫
毒品危害防制條例第10條第1項
施用第一級毒品者，處 6 月以上 5 年以下有期徒刑。


司法院資訊處製作；財團法人民間司法改革基金會備份。
